# 划转股权至社保合并层面处理

提问人：wen.2221 时间：2011-04-13 15:46:30
根据《境内证券市场转持部分国有股充实全国社会保障基金实施办法》（财企[2009]94号）“第十五条 国有股转持给社保基金会和资金上缴中央金库后，相关国有单位核减国有权益，依次冲减未分配利润、盈余公积金、资本公积金和实收资本，并做好相应国有资产产权变动登记工作。”这条不适合合并层面的处理吗？也就是说，在合并层面应按对应的享有的资本公积、未分配利润分别去减少合并层面的资本公积与未分配利润吗？
现遇到一问题，我集团持有的一子公司股权，持股 26 亿股，比例80%，因子公司发行股票上市，上市后，根据上述办法将1.1亿股的国有股权划转给社保，划转后，持股比例为55%，子公司上市前，权益总额43.75亿，划转股权前80%的股权，合并层面享有的权益为 35 亿元（其中：投资成本 36 亿，资本公积-9亿，未分配利润 8 亿），另外股东合计持股20%，子公司上市后发行的股份为 13 亿（占发行后股本的13/(26/0.8+13)=28.57%），增加的资本溢价为 87 亿，现合并层面处理与中介不同： 1 、我集团对此部分划转的股权合并层面的处理为：35/26 1.1=1.48 亿，合并层面减少 1.48 亿未分配利润，因子公司发行股票增加的资本溢价，集团合并层面增加资本公积为： (100-43.75 0.2857/0.7) 0.55=45.5425 亿。（计算结果保留尾差调整）计算后，合并层面享有权益： 35-1.48+45.5425=79.0625 亿元 2 、中介处理：分二步计算，第一步计算发行股票后的持股比例下降引起的权益变化及发行股票增加的资本公积，计算过程如下：发行后持股比例： 26/(32.5+13)=57.14%, 合并层面增加资本公积： 87 0.5714=49.7118亿元，减少未分配利润2.3亿（8-8*/0.8 0.5714 ） =2.286 亿，减少资本公积 0.2871 亿元： 35+49.7118-2.286-143.75 0.5714=0.2871亿元 划转1.1亿股转出净资产3.0762亿，计算过程为:143.75*(57.14%-55%)=3.0762亿(考虑尾差调整)其中：减少未分配利润（8-2.3） /26 1.1=0.24亿，减少资本公积2.836亿（3.0762-0.24=2.8362）。 计算后合并层面享有权益：35+49.7118-2.286-0.2871-0.24-2.8362=79.0625亿元 中介的过程晕死了，我问中介，既然你这么计算减少权益，为什么不将3.0762亿都减少未分配利润呢？中介说，《境内证券市场转持部分国有股充实全国社会保障基金实施办法》的规定不适用合并层面调整，在合并层面应对享有的权益分别计算减少额。。
（上述计算因取整，结果均会有尾差调整） 晕啊，求助，应该怎么做

回答人：chenyiwei
中介的说法“《境内证券市场转持部分国有股充实全国社会保障基金实施办法》的规定不适用合并层面调整”是合理的。但我个人并不是很赞同中介或者你的做法。个人意见是：“无偿转持”和“因子公司IPO导致本公司所持剩余股权对应享有的净资产份额增加”，这两个交易是互相关联、互为条件的，因此应当作为一个整体进行会计处理。可以计算出子公司IPO和转持前后母公司在该子公司的净资产中所享有份额的变动额，将该变动额增加合并报表层面的资本公积即可。合并报表层面应当不影响未分配利润，一般情况下在不丧失控制权的前提下部分处置子公司股权，也不会影响合并报表层面的未分配利润。

回答人：chenyiwei
回复 板凳 wenwen.2221 的帖子并不存在财会便[2009]14号文件系专门针对上市公司的说法。执行新准则的企业，无论是否为上市公司或其所属行业，其会计处理应当遵循统一的原则。另外，财企[2009]94号文件与新会计准则规定有一定冲突，应以会计准则规定为准。